臺灣高雄地方法院刑事判決　　　　　　　　　　　　九十三年度簡上字第四六五號
　　上　訴　人　丙○○　男　三.
　　即　被　告
右列上訴人因犯詐欺案件，不服本院高雄簡易庭九十三年度簡字第二三一三號中華民
國九十三年六月十七日第一審簡易判決（聲請簡易判決處刑案號：九十三年度偵緝字
第四二五號），提起上訴，本院判決如左：
    主  文
原判決撤銷。
丙○○幫助連續意圖為自己不法之所有，以詐術使人將本人之物交付，累犯，處有期
徒刑肆月，如易科罰金，以參佰元折算壹日。
    事  實
一、丙○○前曾於民國九十一年間犯竊盜案件，經本院判處有期徒刑六月，於九十二
    年八月一日執行完畢，猶不知悔改，其明知詐騙集團經常利用他人之存款帳戶轉
    帳，以掩飾犯罪之不法所得，逃避執法人員之查緝，而提供自己之金融帳戶之存
    摺、提款卡及印鑑章予他人使用，可能被詐騙集團所利用，以遂行渠等詐欺犯罪
    之目的，竟仍容任所提供之帳戶可能被詐騙集團用以詐欺取財結果之發生，而基
    於幫助他人實施詐欺取財犯罪之不確定故意，於九十二年十一月三日，在不詳地
    點，以不詳代價，將其前往高雄市三民區○○○路郵局所申設帳號000000
    0帳戶之存摺及提款卡出賣予某詐騙集團成員，該詐欺集團取得丙○○上開帳戶
    之存摺及提款卡後，該集團成員即基於詐欺取財之概括犯意聯絡，連續於：(一)同
    年十一月十日上午十一時許，由該詐騙集團自稱「小葳」之人打甲○○之行動電
    話，佯稱係其朋友，在台大醫院住院，因需要新台幣（下同）一萬元救急，致甲○○陷於錯誤，而依其指示至台北市復興橋郵局匯款至丙○○上開帳戶。(二)同年
    十一月十日十三時許，由該詐騙集團之一人打乙○○之電話，佯稱係其朋友，且
    南銀行以提款機匯款方式，分三次將二萬元（十四時十分）、三萬元（十四時五
    十六分）及一萬元（十六時二十九分），共六萬元匯入至丙○○上開帳戶。嗣玉
    玉香、吳惠玲分別向其友人查證後，發現並無此事，始知受騙。
二、案經告訴人甲○○訴由高雄市政府警察局移送臺灣高雄地方法院檢察署檢察官偵
    查後聲請簡易判決處刑。
    理  由
一、訊據被告丙○○固坦承有向高雄九如二路郵局申設前開帳戶使用之事實，惟矢口
    否認有何幫助詐欺犯行，辯稱：伊於九十二年十一月三日辦完提款卡掛失補發新
    卡後，即將上開帳戶之存摺、提款卡及印章放機車置物箱內，迨警方通知伊時，
    伊就找不到了，伊猜想可能放在機車置物箱內不見的，因為機車置物箱鎖壞了云
    云。經查：
  (一)本件被告坦承其上開金融卡於九十二年十月二日及同年十一月三日二次遭竊，且
    陳稱其二次遭竊後，皆未向警方報案，未再使用該帳戶，亦未變更該提款卡密碼
    等情（見本院九十三年十二月三十日筆錄），然查：該帳戶於同年十月二十八
    日有人持第一次補發之提款卡變更密碼，於同年十一月四日有人持第二次補發之
    提款卡變更密碼，此有客戶歷史交易清單在卷可稽。又提款卡之密碼，乃個人極
    為隱私之資料，第三人均難以得知及破解，而被告二次所遺失之提款卡，密碼均
    遭他人破解使用，其所辯係遺失提款卡，未出賣提款卡及密碼，顯違情理。被
    告二次失竊補發新卡，均未向警方報警處理，已違常情，且依常理，提款卡失竊
    人可能隨時掛失止付，該帳戶可能隨時遭凍結致無法提領，詐欺集團豈有使用此
    種增加詐欺取財風險帳戶之理，據此，益徵被告係將該帳戶存摺及提款卡交付他
    人使用。另被告上開帳戶，於同年十一月一日有他人跨行轉入十元，同年十一
    月三日有他人跨行轉入五十元，旋於同日，即有人利用被告第一次補發之提款卡
    跨行轉出一百元（另外十八元係手續費），又於九十二年十一月三日第二次補發
    提款卡後，於同日及翌日（十一月四日），亦有他人跨行轉入各五十元，旋於同
    日（十一月三日），復有人利用被告第二次補發之提款卡跨行轉出五十元（另外
    十八元係手續費），且上開多次小額款項之轉帳均來自同一帳戶（交易代號：0
    0000000000000000000○），此有該帳戶之客戶歷史交易清
    單在卷可佐（本院卷第六一頁），由上開多次小額轉帳入款及轉出之交易資料可
    知，被告於二次補發新卡後，均有同一人試行操作跨行轉入及轉出之手續，據此
    ，若謂被告無與該詐欺集團之人勾結，孰能置信。綜上，被告所辯提款卡係遭竊
    一情，顯係事後卸飾之詞，不足採信。被告確有出售上開帳戶之存摺及提款卡予
    詐騙集團之事實，應堪認定。
  (二)詐欺集團取得被告上開帳戶之存摺及提款卡後，即由該詐騙集團之一人分別打甲○○及乙○○之電話，佯稱係其朋友，且住院中急需用款，致其二人陷於錯誤，
    而依其指示將款項匯入被告上開帳戶內，並遭詐騙集團提領等情，已據證人即被
    害人甲○○及吳惠玲於警詢中證述甚詳（依刑事訴訟法第一百五十九條之五第二
    項規定，此部分有證據能力），並有被害人乙○○提供之自動櫃員機交易明細表
    三紙、被害人甲○○提供之郵政國內匯款執據一紙、被告上開帳戶之開戶資料一
    份等影本及中華郵政股份有限公司九十三年十一月二十六日儲字第○九三○七一
    三二四七號函及所附被告上開帳戶之客戶歷史交易清單一份附卷可稽，足認詐騙
    集團將所取得之被告上開帳戶作為渠等詐騙被害人匯入款項之匯款帳戶甚明。
  (三)按金融帳戶為個人理財之工具，申請開設金融帳戶並無任何特殊之限制，一般民
    眾只須提出
    存款帳戶使用，此乃眾所週知之事實，且依一般人之社會生活經驗，倘係合法收
    入，本可自行向金融機構開戶使用，而無蒐集他人帳戶之必要，苟見他人不自行
    申請開立帳戶而蒐集不特定人之帳戶使用，衡情應可知悉被蒐集之帳戶係被利用
    為與財產有關之犯罪工具。又邇來，利用人頭帳戶作為出入帳戶，而向不特定民
    眾詐取金錢之犯罪案件層出不窮，且經媒體廣為披載，被告行為時已年滿十八歲
    ，係智力成熟之人，對此應知之甚詳，竟仍將上開郵局帳戶之存摺及提款卡等物
    提供予前揭犯罪集團使用，且容任該犯罪集團將之做為犯罪用途，是其對該犯罪
    集團將利用該帳戶，用於犯罪之使用，顯屬可以預見其發生，且並不違背其本意
    ，足見被告應有幫助該犯罪集團利用上開帳戶作為詐欺取財不法使用之不確定故
    意存在，要屬無疑。
  (四)綜上所述，被告前揭所辯，無非事後卸責之詞，不足採信。本案事證明確，被告
    右揭幫助連續詐欺取財之犯行，堪以認定。
二、按刑法上之幫助犯，係對於犯罪與正犯有共同之認識，而以幫助之意思，對於正
    犯資以助力，而未參與實施犯罪之行為者而言（最高法院七十五年度台上字第一
    五０九號、八十四年度台上字第五九九八號、八十八年度台上字第一二七０號判
    決參照）。是以，如未參與實施犯罪構成要件之行為，且係出於幫助之意思提供
    助力，即屬幫助犯，而非共同正犯。被告提供上開帳戶之存摺及提款卡予詐騙集
    團使用，使該詐騙集團成員得基於詐欺取財之概括犯意聯絡，連續向被害人甲○○、吳惠玲等人施用詐術，致使渠等均陷於錯誤，分別匯款至被告上開帳戶內，
    而遂行詐欺取財之犯行，然被告單純提供帳戶供人使用之行為，並不等同於向被
    害人施以欺罔之詐術行為，且亦無證據證明被告有參與詐欺取財犯行之構成要件
    行為，是被告提供帳戶之存摺及提款卡供人使用之行為，對於該詐騙集團遂行詐
    欺取財犯行，資以助力，核其所為，係犯刑法第三百三十九條第一項詐欺取財罪
    之幫助犯，依刑法第三十條第二項規定，按正犯之刑減輕之。檢察官聲請簡易判
    決處刑書雖記載被告係犯刑法第三百三十九條第一項之詐欺取財罪嫌，惟檢察官
    已於原審九十三年十二月三十日審判程序中到庭變更被告係犯刑法第三百三十九
    條第一項詐欺取財罪之幫助犯，附此敘明。又按連續幫助與幫助連續為不同之犯
    罪態樣，如基於概括犯意，多次幫助他人犯罪，為連續幫助，該幫助者有多次犯
    罪行為；如以一幫助行為，幫助他人連續犯罪，則為幫助連續，就幫助犯而言，
    僅有一次犯罪行為（最高法院八十七年度台上字第三八六五號判決可資參照）。
    被告雖以一個提供帳戶之行為，幫助詐騙集團連續向被害人甲○○、吳惠玲等人
    詐欺取財，仍只有一個犯罪行為，不構成幫助犯之連續犯，而為幫助連續。又該
    犯罪集團成員基於單一之詐欺取財犯意，接續數次在電話中向同一被害人施用詐
    術，使該被害人陷於錯誤，而先後匯出數筆款項至被告上開帳戶內，屬接續犯。
    又被告曾於九十一年間犯竊盜案件，經本院判處有期徒刑六月，於九十二年八月
    一日執行完畢，有台灣高雄地方法院檢察署刑案資料查註紀錄表在卷可按，其於
    五年之內再犯本件有期徒刑以上之罪，為累犯，應依法加重其刑，並依刑法第七
    十一條規定，先加後減。
三、原審以被告丙○○犯罪事證明確，予以論罪科刑，固非無見，惟查：(1)被告係幫
    助詐騙集團連續詐欺取財，已如前述，原判決主文部分漏未諭知，理由部分亦漏
    未論述，尚有未洽。(2)刑有加重及減輕者，先加後減，刑法第七十一條定有明文
    。本件被告有加重及減輕情形，依法應先加後減，原判決認應先減而後加重之，
    亦有未合。被告上訴意旨否認犯行，雖無理由，惟原判決既有前開違誤，自應由
    本院予以撤銷改判。本院審酌被告已有犯罪前科，仍不知悛悔，復因貪圖小利，
    而將郵局帳戶提供他人詐欺取財使用，紊亂社會正常交易秩序，並使不法之徒藉
    此輕易詐取財物，檢警難以追查緝捕，又本件已報案受詐騙金額為七萬元，其未
    與被害人達成和解，犯後不知悔悟，犯後態度不佳等情，惡性非輕，並念其係因
    一時失慮，致遭犯罪集團利用，及犯罪所得微薄等一切情狀，因認原審所量處之
    刑為適當，爰量處如主文所示之刑，並諭知易科罰金之折算標準。
據上論斷，應依刑事訴訟法第四百五十五條之一第一項、第三項、第三百六十九條第
一項前段、第三百六十四條、第二百九十九條第一項前段，刑法第三百三十九條第一
項、第三十條、第四十七條、第四十一條第一項，罰金罰鍰提高標準條例第一條前段
、第二條，判決如主文。
本案經檢察官丁○○到庭執行職務。
中　　　華　　　民　　　國　　九十四　　年　　　一　　　月　　 十三 　　日
                                  臺灣高雄地方法院刑事第十六庭
                                      審判長法  官  施 柏 宏
                                            法  官  陳 億 芳
                                            法  官  洪 能 超
右正本證明與原本無異。
不得上訴。
                                            書記官  吳 金 霞
中　　　華　　　民　　　國　　九十四　　年　　　一　　　月　　 十七 　　日
附錄法條：
中華民國刑法第三百三十九條第一項
意圖為自己或第三人不法之所有，以詐術使人將本人或第三人之物交付者，處五年以
下有期徒刑、拘役或科或併科一千元以下罰金。
